【裁判字號】    97,上訴,778
【裁判日期】    970422
【裁判案由】    違反毒品危害防制條例
【裁判全文】
臺灣高等法院臺中分院刑事判決         97年度上訴字第778號
上  訴  人  臺灣彰化地方法院檢察署檢察官
被      告  乙○○
                    現另案於臺灣臺中女子監獄執行中
上列上訴人因被告違反毒品危害防制條例案件，不服臺灣彰化地
方法院96年度訴字第2651號中華民國97年1月30日第一審判決（
起訴案號：臺灣彰化地方法院檢察署96年度毒偵字第4863、5617
號），提起上訴，本院判決如下：
    主  文
上訴駁回。
    事  實
一、乙○○前於民國92年間，因施用毒品案件，經依臺灣彰化地
    方法院92年度毒聲字第2392號裁定送觀察、勒戒後，因評定
    認無繼續施用毒品之傾向，於92年12月19日執行完畢釋放，
    並由臺灣彰化地方法院檢察署檢察官以92年度毒偵字第2942
    號為不起訴處分確定。又因施用毒品案件，經臺灣彰化地方
    法院以93年度訴字第1028號判處有期徒刑10月確定，甫於95
    年1月10日縮短刑期期滿執行完畢。仍不知警惕，於上開觀
    察、勒戒執行完畢釋放後5年內，分別為下列行為：
  (一)於96年8月19日下午5時許，基於施用第一級毒品海洛因之犯
    意，在彰化縣鹿港鎮○○路某加油站廁所內，以將海洛因加
    水混合後經由針筒注射手臂血管之方式，施用海洛因 1次。
    嗣於96年 8月21日，因係毒品行方不明戒治人口，在彰化縣
    鹿港鎮崙尾巷口為警盤查，在有偵查犯罪職權之機關或個人
    發覺其犯罪前，自動向彰化縣警察局和美分局大霞派出所警
    員自首其上開施用第一級毒品犯行，主動接受裁判，經警採
    集其尿液送驗，結果呈嗎啡及可待因陽性反應。
  (二)於96年9月5日某時，在彰化縣鹿港鎮○○路某加油站廁所內
    ，以將第一級毒品海洛因加水混合後經由針筒注射手臂血管
    之方式，施用海洛因1次。嗣於96年9月6日下午2時52分許，
    為警依列管毒品人口採尿送驗，結果呈嗎啡及可待因陽性反
    應，查悉上情。
二、案經彰化縣警察局和美分局、鹿港分局分別報請臺灣彰化地
    方法院檢察署檢察官偵查起訴。
    理  由
一、上揭犯罪事實，業據被告乙○○迭於警詢、偵查、原審及本
    院審理時坦承不諱（見警卷、96年度毒偵字第5617號卷第12
    頁、原審97年1月16日準備程序及審判筆錄、本院97年4月8
    日審判筆錄），經查：
  (一)被告於96年8月21日下午4時30分許、96年9月6日下午2時52
    分許為警所採集之尿液，經檢驗均呈嗎啡及可待因陽性反應
    ，有彰化縣警察局和美分局委託檢驗尿液代號與真實姓名對
    照認證單（見警卷）、應受尿液採驗人尿液檢體採集送驗紀
    錄表（見96年度毒偵字第5617號卷第7頁）各1紙、詮昕科技
    股份有限公司濫用藥物尿液檢驗報告2紙（見警卷、96年度
    毒偵字第5617號卷第8頁）附卷可稽，足認被告上開自白與
    事實相符，堪予採信。
  (二)另按刑法第62條所謂「發覺」，固非以有偵查犯罪職權之機
    關或人員確知其人犯罪無誤為必要，而於對其發生嫌疑時，
    即得謂為已發覺；但此項對犯人之嫌疑，仍須有確切之根據
    得為合理之可疑者，始足當之，若單純主觀上之懷疑，要不
    得謂已發生嫌疑（最高法院72年臺上字第641號判例意旨參
    照）。本件被告上揭犯罪事實一、(一)所載犯行，係於於96年
    8 月21日，因係毒品行方不明戒治人口，在彰化縣鹿港鎮崙
    尾巷口為警盤查，在有偵查犯罪職權之機關或個人發覺其犯
    罪前，自動向彰化縣警察局和美分局大霞派出所警員甲○○
    自首其上開施用第一級毒品犯行，此有彰化縣警察局和美分
    局96年8月21日第1次調查筆錄附卷可稽（見警卷），並經證
    人甲○○於本院審理時到庭結證明確，足認被告確係在警員
    未發現有確切之根據得為合理懷疑其有犯罪事實欄一、(一)所
    載施用第一級毒品犯行前，即主動供述其該次施用第一級毒
    品海洛因犯行，就該次犯行，核係符合自首之要件無誤。
  (三)被告前於92年間，因施用毒品案件，經依臺灣彰化地方法院
    92年度毒聲字第2392號裁定送觀察、勒戒後，因評定認無繼
    續施用毒品之傾向，於92年12月19日執行完畢釋放，並由臺
    灣彰化地方法院檢察署檢察官以92年度毒偵字第2942號為不
    起訴處分確定等情，有臺灣高等法院被告前案紀錄表、臺灣
    高等法院在監在押全國紀錄表各1份在卷可資參照，被告於
    前開觀察、勒戒執行完畢釋放後，5年內再犯本件施用毒品
    犯行，堪可認定。
  (四)綜上，本件事證明確，被告犯行洵堪認定，應依法論科。
二、按海洛因為毒品危害防制條例第2 條第2 項第1 款所規定之
    第一級毒品，被告先後2 次施用海洛因之行為，均係犯毒品
    危害防制條例第10條第1項施用第一級毒品罪。被告先後2次
    為供施用而持有該毒品之低度行為，應分別為施用之高度行
    為所吸收，均不另論罪。又按刑法第56條刪除連續犯規定之
    修正理由，係將應各自獨立評價之數罪，回歸本應賦予複數
    法律效果之原貌，因此，於刑法修正後多次施用毒品之犯行
    ，除符合接續犯之要件外，則應一罪一罰，始符合立法本旨
    （最高法院96年度第9次刑事庭會議決議意旨參照）。本件
    被告先後2次施用毒品犯行，時間相距達十數日，難認有何
    時間密接之情，且係基於不同犯意而為，與接續犯係一行為
    之數個舉動接續進行顯然有異，揆諸前揭說明，其2次施用
    毒品犯行，應予分論併罰。被告前因施用毒品案件，經臺灣
    彰化地方法院以93年度訴字第1028號判處有期徒刑10月確定
    ，甫於95年1月10日縮短刑期期滿執行完畢，有臺灣高等法
    院被告前案紀錄表可稽，被告於有期徒刑執行完畢5年內又
    故意再犯本案之2罪，均為累犯，皆應依刑法第47條第1項規
    定，加重其刑。被告於犯罪事實一、(一)所載施用毒品犯行為
    警發覺前，即主動向警員自首其該次施用海洛因犯行，已如
    前述，是被告對於此部分未發覺之罪自首而接受裁判，應依
    刑法第62條前段規定減輕其刑，至此部分刑有加重及減輕者
    ，並依法先加後減之。
三、原審以本案事證明確，並審酌被告曾因施用毒品經送觀察、
    勒戒，仍未知警惕，又再犯本案之罪，足見其雖經觀察、勒
    戒等治療程序，仍未徹底戒除惡習遠離毒害，顯未能善體國
    家設置觀察、勒戒機構，協助毒品施用者戒除毒害之良法美
    意，惟施用毒品本質上係戕害自身健康之行為，尚未嚴重破
    壞社會秩序或侵害他人權益，暨其犯罪之動機、目的、所生
    危害及犯罪後坦承犯行態度良好等一切情狀，分別量處如原
    審判決主文所示之刑，並定其應執行刑。又敘明被告所為本
    件2次施用毒品犯行之犯罪時間均非在96年4月24日以前，皆
    不符合中華民國九十六年罪犯減刑條例之減刑條件，均無從
    依上開條例減刑。認事用法均無不當，量刑亦屬妥適。公訴
    人上訴意旨略以：原審僅憑被告供述及彰化縣警察局和美分
    局於96年8月21日之調查筆錄，即遽認被告自首犯罪，並未
    傳喚查獲員警調查，已有調查職責未盡及理由尚欠完備。從
    而，本件量刑部分，容有未恰等語，指摘原判決不當。惟按
    本件被告就前揭事實欄一、(一)所示之犯行部分，確係在犯罪
    未經有偵查犯罪職權之機關發覺前，即主動向前來盤查之彰
    化縣警察局和美分局大霞派出所警員甲○○供述其前揭有施
    用第一級毒品海洛因之犯行，業據證人甲○○於本院審理時
    到庭證述明確，已詳如前所論述，是被告該次犯行，確符自
    首之要件亦已詳述如前，原審據以認定並為依法減輕其刑之
    論述，經核並未逾越法律所規定之範圍，又無明顯違誤，公
    訴人執前詞指摘原判決不當，並無理由，應予駁回。
據上論結，應依刑事訴訟法第368條判決如主文。
本案經檢察官丙○○到庭執行職務。
中    華    民    國    97    年     4    月    22    日
            刑事第一庭  審判長法  官  陳  紀  綱
                              法  官  姚  勳  昌
                              法  官  張  智  雄
上列正本證明與原本無異。
如不服本判決，應於判決送達後10日內，向本院提出上訴書狀，
上訴書狀應「敘述具體上訴理由」，並按他造當事人之人數附繕
本。
                              書記官  謝  雅  惠
中    華     民    國     97   年     4   月    23    日
毒品危害防制條例第十條
施用第一級毒品者，處六月以上五年以下有期徒刑。
施用第二級毒品者，處三年以下有期徒刑。


司法院資訊處製作；財團法人民間司法改革基金會備份。
